【裁判字號】    95,交聲,315
【裁判日期】    950515
【裁判案由】    違反道路交通管理處罰條例聲明異議
【裁判全文】
臺灣士林地方法院交通事件裁定         95年度交聲字第315號
原處分機關  臺北市交通事件裁決所
異議人暨
受處分人    甲○○
上列受處分人因違反道路交通管理處罰條例案件，對於臺北市交
通事件裁決所95年3 月8 日所為之處分（原處分案號：北市裁二
字第22-AC0000000號），聲明異議，本院裁定如下：
    主  文
原處分撤銷。
甲○○汽車駕駛人，行車速度，超過規定之最高時速，處罰鍰新
臺幣壹仟柒佰元，並記違規點數壹點。
    理  由
一、按民國94年12月28日修正前後（95年3 月1 日修正施行），
    道路交通管理處罰條例第40條對於汽車駕駛人行車速度超過
    規定之最高速限，均處新台幣（下同）1,200 元以上2,400
    元以下罰鍰。本件裁處之時間為95年3 月8 日，比較上開新
    舊法並無有利不利之情形，如認定有上開違規之情形，自應
    依行政罰法（95年2 月5 日施行）第5 條之規定，適用94年
    12 月28 日修正公布而於95年3 月1 日施行之道路交通管理
    處罰條例第40條之規定，合先敘明。
二、原處分意旨略以：本件受處分人即異議人甲○○於94年12月
    1 日上午7 時39分許，在台北市陽明山仰德大道4 段下山方
    向，駕駛車牌9D-460號營業小客車，以時速55公里行駛，超
    越該路段限速40公里標誌所示規定之最高時速，爰依道路交
    通管理處罰條例第40條第1 項之規定（94年12月28日修正前
    規定），裁處罰鍰1,700 元。而本件異議人原於94年12月19
    日即已繳納罰鍰1,700 元，嗣於95年1 月9 日向原處分機關
    提出異議，原處分機關始於95年3 月8 日出具上裁決書，異
    議人於95年3 月8 日收到該裁決書後，於法定期間20日內之
    95年3 月27日向本院提出異議聲明。以上之事實，有原處分
    機關之移送書、上開裁決書、繳款紀錄紙及台北市政府警察
    局士林分局95年1 月19日北市警士分交字第09530159000 號
    函各1 份在卷可憑，至為明確。
三、聲明異議意旨略以：(一)仰德大道全線均限速30公里及40公里
    不合理，如彎道及常肇事路段限速是合理的，但全線均為上
    開限速則不合理。(二)超速照相機設於偏僻竹林後方係屬偷拍
    之不正當行政行為。(三)測速以1 公里計算，此與法規限速以
    10公里為進位單位不合。以前市區速限40公里，超過20公里
    才舉發，如今市區限速50公里，超過10公里就舉發，而以前
    仰德大道超過60公里才舉發，現在竟限速30公里及40公里，
    這些是交通政策之錯誤，違反法律原則。
四、經查：
  (一)按道路交通安全規則第93條第1 項規定：「行車速度，依速
    限標誌或標線之規定，無標線或標誌者，應依左列規定：：
    」，是汽車之行車速度原則上應依所設置之速限標誌或標線
    之規定。而道路交通標誌標線號誌設置規則係依道路交通管
    理處罰條例第4 條第2 項規定由交通部會同內政部訂定之。
    又依道路交通標誌標線號誌設置規則第4 條第1 項、第5 條
    規定，標誌、標線、號誌之設置、養護及號誌之運轉，由主
    管機關依其管轄辦理之。而本規則所稱主管機關，指公路主
    管機關、市區道路主管機關及警察機關。再依道路交通標誌
    標線號誌設置規則第85條之規定，最高速限標誌用以告示車
    輛駕駛人前方道路最高行車時速之限制，不得超速。設於以
    標誌或標線規定最高速限路段起點及行車管制號誌路口遠端
    適當距離處；里程漫長之路段，其中途得視需要增設之。本
    標誌與第179 條速度限制標字得同時或擇一設置。本標誌圖
    案為假定數字，其限制之時速由主管機關參照路線設計、道
    路狀況、交通量、肇事資料及其他因素定之。本件依台北市
    政府警察局士林分局95年1 月19日北市警士分交字第095301
    59000 號函轉台北市交通管制工程處91年10月17日北市交工
    設字第09133042700 號函示：本市○○○道為市區通往陽明
    山地區○○○道路，因該道路受限於山區因素彎繞曲折，且
    坡度過大，曾多次發生肇事，該路段為本市○○○路段之一
    。為改善仰德大道行車安全，除加強相關標誌標線設施外，
    並已增設彎道安全措施，另為避免駕駛人因車速過快引起肇
    事事故，經檢討將仰德大道之行車速限調降為40公里，其中
    部分路段因轉彎半徑較小，則限速為30公里。此有該函1 份
    附卷可憑。則本件交通主管機關台北市交通局所屬交通管制
    工程處依台北市○○○道之特殊路況，就專業之考量，依法
    定權限訂定速限標準，而於上開路段設置速限30公里及40
    公里之禁制標誌，並無違法及不當之處，異議人空言所指仰
    德大道全線均限速30公里及40公里不合理云云，尚難謂有據
    。
  (二)又上開測速照相機設置位置前確有顯示「前有測速照相」之
    警示牌，而異議人駕駛上開營業小客車，於上開違規時間，
    確實時速達55公里，此為異議人於本院調查中陳述明確，則
    異議人所謂超速照相機設於偏僻竹林後方係屬偷拍之不正當
    行政行為云云，即非屬實。
  (三)再依上開所述，超過規定之最高速限即屬違規，法律並沒有
    例外之情形，而依道路交通管理處罰條例第7 條之2 第1 項
    第6 款規定以測速照相機之科學儀器逕行舉發，執行機關為
    免測速照相機可容許誤差所生之爭議，或於速限上下保持10
    公里之彈性，超過者始照相舉發，實有其專業之考量。今異
    議人不否認其於上開違規時間駕車之時速已達55公里，已逾
    規定最高速限40公里達15公里，自不能憑空謂該彈性間隔應
    加大為時速20公里始為合理，按此於法並無所據，實難採信
    。
  (四)另依道路交通管理處罰條例第89條規定，法院受理有關交通
    事件，準用刑事訴訟法之規定。又刑事訴訟法第370 條前段
    雖規定：「由被告上訴或為被告利益而上訴者，第二審法院
    不得諭知較重於原審判決之刑」，即所謂「不利益變更禁止
    原則」，然原審判決倘有適用法條不當之情形時，第二審法
    院即得撤銷原判決，另為適法之判決而諭知較重於原審之刑
    ，此參諸刑事訴訟法第370 條後段之規定自明。再道路交通
    案件處理辦法第20條規定：「交通法庭認為聲明異議有理由
    或聲明異議雖無理由，而原處分不當或違法者，應以裁定將
    原處分經聲明異議部分撤銷，並自為裁定。」，故原裁決機
    關之處分如有適用法條不當或其他不當之情形時，交通法庭
    自應撤銷原處分，另為適法或諭知較重於原處分之裁定。本
    件異議人甲○○於94年12月1 日上午7 時39分許，在台北市
    陽明山仰德大道4 段下山方向，駕駛車牌9D-460號營業小客
    車，以時速55公里行駛，超越該路段限速40公里標誌所示規
    定之最高時速，原處分機關依道路交通管理處罰條例第40條
    第1 項之規定（94年12月28日修正前規定），裁處罰鍰1,70
    0 元，固非無據。惟依上所述，本件應適用94年12月28日修
    正公布而於95年3 月1 日施行之道路交通管理處罰條例第40
    條之規定，原處分仍適用94年12 月28 日修正前之同條例第
    40條第1 項之規定，尚有未當；又如上所述，本案異議人違
    反上開規定，除依原條款處罰鍰外，並應依同條例第63條第
    1 項第1 款記違規點數1 點，原處分漏未依法記違規點數1
    點，顯有適用法條不當之情形，亦有未洽。從而，異議人之
    異議雖無理由，然原處分既有前開瑕疵可指，本院自應予以
    撤銷，另依修正後道路交通管理處罰條例第40條、第63條第
    1 項第1 款之規定，裁處異議人罰鍰1,700 元，併予記汽車
    駕駛人即異議人違規點數1 點，如主文第2 項所示，以資適
    法。
五、據上論斷，應依道路交通案件處理辦法第20條前段，裁定如
    主文。
中    華    民    國    95    年    5     月    15    日
                  交通法庭法  官 雷雯華
以上正本證明與原本無異。
如不服本裁定應於送達後5日內向本院提出抗告狀。
                          書記官 陳漢朝
中    華    民    國    95    年    5     月    15    日


司法院資訊處製作；財團法人民間司法改革基金會備份。
